【裁判字號】    88,訴,289
【裁判日期】    890920
【裁判案由】    偽造文書等
【裁判全文】
台灣苗栗地方法院刑事判決                          八十八年度訴字第二八九號
    公  訴  人  臺灣苗栗地方法院檢察署檢察官
    被      告  丙○○
    選任辯護人  魏早炳
                陳恩民
                魏翠亭  律師
    被      告  癸○○
                子○○
                乙○○
    右  一  人
    選任辯護人  徐正安
    被      告  戊○○
                壬○○
右列被告因偽造文書等案件，經檢察官提起公訴（八十七年度偵字第四七五七號），
本院判決如左：
    主  文
丙○○共同連續行使偽造私文書，足以生損害於他人，處有期徒刑拾月。附表一至三
所示文件上偽造之印文、簽名署押沒收。
癸○○共同行使偽造私文書，足以生損害於他人，處有期徒刑參月，緩刑貳年。附表
一所示文件上偽造之印文、簽名署押沒收。
子○○共同行使偽造私文書，足以生損害於他人，處有期徒刑肆月，緩刑貳年。附表
二所示文件上偽造之印文、簽名署押沒收。
乙○○、戊○○共同連續行使偽造私文書，足以生損害於他人，各處有期徒刑伍月，
均緩刑參年。附表一至三所示文件上偽造之印文、簽名署押沒收。
壬○○無罪。
    事  實
一、丙○○係設於苗栗縣後龍鎮大山里四鄰大山腳九十號「宏祥汽車修理廠」負責人
    ，平日以經營自小客車維修為業，卻不思正當經營，而起貪念，基於意圖為自己
    不法所有之概括犯意，企圖詐領保險金，並分別與乙○○、戊○○、癸○○、子
    ○○共同基於意圖不法所有及明知為不實事項，而使公務員登載於職務上所掌公
    文書之犯意聯絡及行為分擔，明知並未發生車禍事故，竟自民國八十六年間起，
    以乙○○、戊○○、癸○○、子○○名義所有之汽車，向多家保險公司投保責任
    險，之後在不詳地點等處製造假車禍，再由丙○○出面將不實之車禍事故經過告
    知不知情之警員壬○○，使其將該不實事項登載於職務上所掌管之道路交通事故
    調查報告表、警訊筆錄、處理車禍現場草圖上，足以生損害於公眾及他人，並由
    乙○○、戊○○、癸○○、子○○等人在現場草圖及警訊筆錄上簽名後、偽造汽
    車險理賠申請書後，再由丙○○以前揭車主名義據以向所投保之各該產物保險公
    司申請理賠保險金。即分別於（一）丙○○、癸○○、戊○○三人於八十六年十
    一月間，基於共同意圖為自己不法所有及使公務員登載不實之犯意聯絡，先由丙○○謊報於八十六年十一月一日二十時十分許，癸○○所有車號ＬＮ─三一一五
    號自小客車，與戊○○所有車號Ｈ二─三一四二號自小客車，在苗栗縣公館鄉○○村○鄰○○○路涵洞附近發生車禍事故，由不知情之警員壬○○將上述不實之
    事項，登載於其職務上製作之道路交通事故調查報告表、警訊筆錄上，癸○○、
    戊○○並在附表一編號一、二筆錄上偽造署押，足以生損害於警察機關對於交通
    事故管理之正確性。嗣由丙○○與癸○○共同偽造汽車險理賠申請書，再持前述
    道路交通事故調查報告表向國華產物保險公司申請保險金十五萬元，並使國華產
    物保險公司陷於錯誤，核准給付保險金六萬元，足生損害於國華產物保險公司處
    理車損理賠之正確性、全體參與財險之該公司被保險人。（二）於八十六年十一
    月間，丙○○與子○○、乙○○共同意圖為自己不法所有，及使公務員登載不實
    之犯意聯絡，丙○○並續同前之概括犯意，先由丙○○謊報於八十六年十一月二
    十二日二十一時四十分許，子○○所有車號ＬＸ─三五六九號自小客車，與乙○○所有車號ＬＹ─六八○九號自小客車，在前揭苗栗縣公館鄉○○村○鄰○○○
    路涵洞附近發生車禍事故，由不知情之警員壬○○將上述不實之事項，登載於其
    職務上製作之鶴岡派出所八十六年十一月二十二日二十一時四十分處理車禍現場
    草圖上，足生損害於警察機關對於交通事故管理之正確性，嗣共同偽造理賠申請
    書，由丙○○以子○○名義向東泰產物保險公司申請理賠保險金，足生損害於東
    泰產物保險公司處理車損理賠之正確性，惟因該車禍事故之碰撞方式有疑問，而
    要求將本件事故送鑑定，丙○○即未再申請，始未得逞；（三）於八十六年十二
    月間，丙○○、乙○○、戊○○再承同一之概括犯意，共同基於意圖為自己不法
    所有及使公務員登載不實之犯意聯絡及行為分擔，先由丙○○謊報於八十六年十
    二月二十七日二十二時三十分許，乙○○所有車號ＬＹ─六八○九號自小客車，
    與戊○○所有車號Ｗ五─二七四八號自小客車，在前揭苗栗縣公館鄉○○村○鄰
    ○○○路涵洞附近發生車禍事故，由非明知之警員壬○○將上述不實之事項，登
    載於其職務上製作之鶴岡派出所八十六年十一月二十七日二十二時三十分處理車
    禍現場草圖上，足生損害於警察機關對於交通事故管理之正確性，嗣再共同偽造
    理賠申請書，由丙○○持該等偽造資料，代乙○○向統一產物保險公司申請保險
    金六十萬元，足生損害於該公司車損理賠之正確性，因該公司對於該件車禍事故
    存有疑問，故尚未給付保險金，始未得逞。嗣因前揭保險公司發現上情，而報警
    查獲。
二、案經苗栗縣警察局移送台灣苗栗地方法院檢察署檢察官偵查起訴。
    理  由
壹、有罪部分：
一、訊據被告癸○○、戊○○對於右揭犯罪事實（一）坦承不諱，被告丙○○、子○○、乙○○三人則矢口否認右揭犯行，被告戊○○則否認右揭犯罪事實（三），
    被告丙○○辯稱：確實有發生犯罪事實（一）至（三）之車禍，因均係後車追撞
    前車，肇事責任明確，當事人對於肇事責任又無爭執，且無人員傷亡，屬輕微案
    件，始於事後再報請警員繪製草圖，絕無謊報車禍之情事云云；被告子○○、乙○○、戊○○則均辯稱有發生犯罪事實（二）、（三）所載之車禍事故云云，惟
    查：
（一）犯罪事實（一）部分：
      被告丙○○於本案移送前之八十七年十月十四日下午三時二十分許，在苗栗縣
      警察局訪談紀錄中即供陳：伊為了向保險公司申請理賠而虛報交通事故，警員
      壬○○不知道伊虛報等語，嗣後雖辯稱確有發生本件車禍云云，惟查，被告丙○○另於警訊時供稱：另一台車號Ｈ二─三一四二號車是伊買來以戊○○當人
  頭，本件車禍實際是伊開Ｈ二─三一四二號車與癸○○發生交通事故等語，核
      與被告戊○○供稱：車號Ｈ二─三一四二號自小客車，是朋友丙○○以伊之證
      件過戶給伊，實際上並未使用該車，亦未在上開時、地駕駛該車與癸○○所有
      車號ＬＮ─三一一五號自小客車發生車禍，是事後丙○○要伊至鶴岡派出所補
      做車禍資料等語（參照偵卷第二六至二八頁警訊筆錄、本院卷(2)第三二頁）相
      符，則被告戊○○並非該時、地駕駛車號Ｈ二─三一四二號自小客車之人，堪
      予認定；另參以同案被告癸○○於本院調查時迭稱：伊根本不知此事，ＬＮ─
      三一一五號自小客車是丙○○的，之所以在現場圖上及筆錄上簽名，是丙○○
      叫伊簽名的，伊已知這樣是錯的等語（本院卷(2)三三、三四、三六頁），則被
      告癸○○並未駕駛車號ＬＮ─三一一五號自小客車與被告戊○○發生本件車禍
      ，亦堪認定，此外並有苗栗縣警察局苗栗分局鶴岡派出所八十七年十一月二十
      三日晚上八時十分許癸○○、戊○○於偵訊（調查）筆錄上簽名之筆錄各一份
      （偵查卷第二九頁反面、三十頁）、道路交通事故調查報告表一份（偵查卷第
      四五頁）在卷可參，而被告癸○○、丙○○均承認持證件向國華產物公司辦理
      出險用，且有領得保險金等語，核與國華產物保險公司理賠員楊世彥證稱：本
      件車禍發生後係由公司客戶癸○○向公司初報發生情形，伊至派出所取現場圖
      ，並至宏詳修車廠看車子，認為與車損不符而報請總公司派技術員下來查看Ｈ
      二─三一四二號自小客車車損情形，雖有懷疑，然因有現場圖及二位車主，不
      得不理賠六萬元，本件由丙○○及癸○○一起來申請等語相符（參見偵卷三二
      至三四頁、第八七頁筆錄），並有國華產物保險公司理賠申請等資料一份及被
      告癸○○、戊○○用印之和解書一紙在卷可憑。則車號Ｈ二─三一四二號、Ｌ
      Ｎ─三一一五號自小客車實乃被告丙○○所有，被告戊○○及癸○○並未駕駛
      該等車肇致本車禍甚明，其二人確於警訊筆錄為虛偽陳述並簽名，再由被告丙○○與癸○○持該不實資料及偽造理賠申請書持向國華產物保險公司申請理賠
      ，並領得該公司陷於錯誤所核發理賠保險金六萬元，堪予認定，則被告丙○○
      於警訊時稱：伊為了向保險公司申請理賠而虛報交通事故等語，即與事實相符
      而堪採信。
（二）犯罪事實（二）部分：
      被告丙○○、子○○、乙○○於警訊時均承認未發生本件事故，嗣後翻異前詞
      供稱：被告子○○有駕駛車號ＬＸ─三五六九號自小客車於上開時、地，以其
      右車頭追撞乙○○所有ＬＹ─六八○九號自小客車左後方云云，惟查：被告丙○○先於警訊時供稱：被告乙○○所有ＬＹ─六八○九號自小客車均在伊修理
      廠保養，該車之動力方向盤會漏油，伊提議車撞壞，讓保險公司賠償，由伊負
      責將車修好，伊即駕駛子○○所有車號ＬＸ─三五六九號自小客車於八十六年
      十一月二十二日二十一時四十分許，在伊後龍修車廠內，稍微碰撞一下，子○○亦同意，待其東泰產物保險公司理賠後會將其車修好，至今未獲理賠等語（
      參見偵卷第十頁反面筆錄），同案被告乙○○、子○○初於警訊時均供稱：並
      未於該時、地發生本件車禍（參見偵查卷十五頁反面、十八頁反面），被告子
      ○○於警偵訊時更供稱：未於該時、地發生車禍，是於八十六年十一月底晚上
      ，車號ＬＹ─六八○九號自小客車停放在宏祥汽車修理廠前撞到，該車行李箱
      之左邊板金凹損，伊自己出六萬元，丙○○有向伊拿行照影本說要幫伊向保險
      公司報出險等語（偵查卷第十五頁反面），隔日筆錄改稱：丙○○向伊稱因朋
      友車壞，想向保險公司辦出險，叫伊之車號ＬＸ─三五六九號自小客車借他理
      並照相，於八十六年十一月二十二日二十一時四十分許，丙○○即開伊車稍碰
      撞一下乙○○之車以留有撞痕，此事伊事後才知，亦不知丙○○將伊投保險證
      件拿出向東泰產物保險公司理出險等語（偵查卷第十七頁），則參核被告丙○○、乙○○、子○○三人警訊筆錄均相符合。另證人即東泰產物保險公司理賠
      辦事員甲○○證述：該車禍係由ＬＸ─三五六九號自小客車客戶子○○投保伊
      公司產物險，但提出申請出險理賠責任是由宏祥汽車修理廠丙○○老闆以子○○名義，填好所有資料而代辦的，伊公司有派員前往查證了解及拍照存證，客
      戶ＬＸ─三五六九號車是車頭保險槓擦損，ＬＹ─六八○九號自小客車是底盤
      受損，因公司認為疑點，要求雙方鑑定後再理賠，目前未支付款項，核與證人
      即東泰產物保險公司技術人員己○○於本院調查時證稱：本件未理賠是因車禍
      發生情形與車損不合，有至修車廠依草圖所載車禍發生情形與二輛車比對等語
      相符（參見本院卷(2)第五十頁），再參以卷附車損照片所示（本院卷(1)第一八
      四頁至一九０頁），被子○○之車號ＬＸ─三五六九號自小客車右車頭受損嚴
      重情形與乙○○所有ＬＹ─六八○九號自小客車左後方輕微擦痕並不相符，則
      被告三人嗣後翻異前詞，供稱確於該時、地發生車禍云云，顯係臨訟勾串之詞
      ，均不足憑採，自以警訊筆錄所供為可採。此外並有被告子○○、乙○○二人
      坦承於其上簽名之鶴岡派出所八十六年十一月二十二日二十一時四十分處理車
      禍現場草圖一紙附卷可稽，及東泰產物保險公司八十八年十一月十五日八八車
      字第四００之四二號函子○○車禍理賠案卷影本一份在卷足憑。則被告子○○
      、乙○○並未發生本件車禍事故，竟於被告丙○○謊報該事後，在草圖上簽名
      ，再由被告丙○○代子○○持該不實資料及偽造理賠申請書向東泰產物保險公
      司申請理賠，應有疑異尚未獲理賠等情，堪予認定，則被告丙○○於警訊時稱
      ：伊為了向保險公司申請理賠而虛報交通事故等語，即與事實相符而堪採信。
      被告子○○、乙○○二人於警訊筆錄所言亦足憑採。
（三）犯罪事實（三）部分：
      訊據被告丙○○雖坦承：是伊代理乙○○出面向統一產物保險公司辦理出險，
      公司尚未理賠，Ｗ五─二七四八號自小客車是伊買的，以戊○○當人頭過戶，
      實際上當天是伊自己開Ｗ五─二七四八號車與乙○○所有車號ＬＹ─六八○九
      號車發生交通事故，是他要超車撞到伊等語（丙○○偵卷第十頁反面、第十一
      頁、本院卷(2)第三十頁筆錄），雖核與被告戊○○於警訊時供稱：未於該時、
      地駕駛車號所有車號Ｗ五─二七四八號自小客車與乙○○所有車號ＬＹ─六八
      ○九號自小客車發生車禍事故，Ｗ五─二七四八號自小客車亦非他駕駛，是否
      有於右時段內發生車禍，伊並不清楚，是丙○○事後叫伊至鶴岡派出所找警員
      製作筆錄及在車禍現場圖上簽名，因與他交情不錯所以同他一起至派出所制作
      不實之筆錄，該份草圖資料是伊本人所簽，於何時簽忘記了，只知是在鶴岡派
      出所簽的等語相符（偵卷第二六至二八頁警訊筆錄），惟若丙○○確曾駕車發
      生本件車禍，何需由被告戊○○出面在草圖上簽名之理，其等所辯顯與常理相
      違，參以被告乙○○於本院調查時供稱：確定有發生這起車禍，對方是戊○○
      ，修車廠老闆亦在車上等語（參見本院卷(2)第三二頁），與經隔離訊問之被告
      丙○○供稱：當時車是伊開的等語不相符合，實啟人疑竇，再參酌證人即統一
      產物保險公司理賠部科長李書琅：經伊派人了解，客戶戊○○並未實際使用該
      自小客車，且事故現場與車損情形不符，伊有至宏祥汽車修理廠查看Ｗ五─二
      七四八號自小客車車損情形，並未見過車主即保戶乙○○本人，均是與修車廠
      負責人接洽，尚未給付賠償金等語（參偵卷第三五頁，聲卷第十至十一頁筆錄
      ），核與證人即統一產物保險公司理賠員謝鑑源：（偵卷三七至三九頁、第八
      七頁反面、第九八頁）本件車禍是乙○○追撞戊○○，開始是伊處理，是修車
      廠老廠丙○○初報，伊有回現場拍照，且至派出所拿草圖，再前往修車場查看
      ，有看到車子前後面都有撞壞因理賠金額過高始報總公司，車禍後，由丙○○
      拿乙○○之身份證件丙○○及乙○○各打一次電話詢問理賠情形等語相符，則
      被告等並未於該時、地發生如草圖上所載事故情形，堪予認定，並有被告乙○○鶴、戊○○供承在岡派出所八十六年十二月二十七日二十二時三十分處理車
      禍現場草圖上署押之草圖一份、統一產物保險公司八十八年十一月二日統一安
      聯產物八八字第一八三號函檢送該公司有關乙○○案相關資料一份在卷可參，
      則被告丙○○於警訊時稱：伊為了向保險公司申請理賠而虛報交通事故等語，
      即與事實相符而堪採信。被告戊○○於警訊筆錄所言與事實相符，亦足憑採。
      被告乙○○於本院辯稱有與戊○○發生本件車禍顯係杜撰之詞，不足採信。
(四) 綜上所述，本件事證明確，被告丙○○、癸○○、子○○、乙○○、戊○○之
     犯行，均堪予認定。
二、核被告丙○○犯罪事實（一）至（三）所載謊報不實車禍使非明知之警員壬○○
    不知情所為，而登載於道路交通事故調查報告表、筆錄、現場草圖，再偽造申請
    理賠書，持向各該保險公司申請理賠，係犯刑法第二百十六條、第二百十四條、
    第二百十條行使偽造私文書、行使明知為不實之事項，而使公務員登載於職務上
    所掌之公文書罪及同法第三百三十九條第一項之詐欺罪（犯罪事實（一）核屬分
    別記載詐欺既遂罪、犯罪事實（二）、（三）核屬詐欺取財未遂罪），公訴人起
    訴法條為刑法第二百十三公務員偽造公文書容有誤會，起訴法條應予變更。核被
    告癸○○犯罪事實（一）所為係犯刑法第二百十六條、第二百十條、第二百十四
    條行使偽造私文書、行使明知為不實之事項，而使公務員登載於職務上所掌之公
    文書罪及同法第三百三十九條第一項之詐欺罪；核被告子○○犯罪事實（二）所
    為係犯刑法第二百十六條、第二百十條、第二百十四條行使偽造私文書、行使明
    知為不實之事項，而使公務員登載於職務上所掌之公文書罪及同法第三百三十九
    條第二項之詐欺取財未遂罪；核被告乙○○犯罪事實（二）、（三）所為係犯刑
    法第二百十六條、第二百十條、第二百十四條行使偽造私文書、行使明知為不實
    之事項，而使公務員登載於職務上所掌之公文書罪及同法第三百三十九條第二項
    之詐欺取財未遂罪；核被告戊○○犯罪事實（一）、（三）所為係犯刑法第二百
    十六條、第二百十條、第二百十四條行使偽造私文書、行使明知為不實之事項，
    而使公務員登載於職務上所掌之公文書罪及同法第三百三十九條第一項之詐欺取
    財既遂罪。被告等偽造附表一至三所示印文、署押為偽造私文書之部分行為，不
    另論罪。被告將上述不實資料持以向保險公司申請理賠，已達行使階段，其偽造
    及使登載不實之低度行為，應各為行使之高度行為所吸收，只論以刑法第二百十
    六條之行使偽造私文書及使公務員登載不實文書罪。公訴人雖未就該部分向各該
    保險公司行使之行為起訴，然該部分與低度之登載不實部分既具一罪關係，即為
    起訴效力所及，本院自得併予審理。被告丙○○就事實欄（一）、（二）、（三
    ）部分與被告癸○○、戊○○、乙○○、子○○間，被告癸○○就事實欄（一）
    部分與被告丙○○、戊○○間，被告乙○○與被告丙○○、戊○○就事實欄（三
    ）部分互有犯意聯絡與行為分擔，各均為共同正犯。被告丙○○、戊○○、乙○○先後多次行使偽造私文書、詐取財物，均各時間緊接，犯罪構成要件相同，顯
    係基於概括之犯意反覆為之，皆應依連續犯以一罪論（丙○○、戊○○詐欺部分
    從既遂論以一罪；乙○○則論以詐欺未遂罪），並依法加重其刑。被告等所犯上
    開行使偽造私文書、行使使公務員登載不實文書、詐欺各罪間，均有方法結果之
    牽連關係，應從一較重之行使偽造私文書罪處斷。爰審酌被告丙○○主導犯罪，
    被告癸○○、子○○、乙○○、戊○○附合其行為、及犯罪之動機、手段、所得
    利益、所生損害及犯罪後坦承或否認態度等一切情狀量處如主文所示之刑。如附
    表一至三所示偽造之印文、署押，併依刑法第二百十九條沒收。
三、公訴意旨另以：被告丙○○於八十五年十一月二日謊報乙○○所有車號Ｘ一─五
    八五一號自小客車與台昌營造公司所有車號ＭＦ─二六六九號自小客車，在苗栗
    縣公館交流道發生車禍事故，向台灣產物保險公司申請四十七萬六千一百九十元
    保險金，並使台灣產物保險公司陷於錯誤，給付如數之保險金，因認被告丙○○
    、乙○○此部分亦涉犯偽造文書及詐欺犯行云云。而公訴人認被告涉有上開犯行
    ，無非係以被告於警訊中之自白為其論據。惟按被告之自白，不得作為有罪判決
    之惟一證據，仍應調查其他必要之證據，以查其是否與事實相符，刑事訴訟法第
    一百五十六條第二項定有明文。經查，被告乙○○雖於警訊時稱未發生本件車禍
    ，惟於偵查及審理中則改稱有，並委請被告丙○○代為申請理賠等語，核與證人
    即前往處理之鶴岡派出所員警柯志璟結證：是伊接受報案去處理並繪製現場草圖
    ，當時肇事車子在現場，但只有朱先生在場，他說另一人先走了，且當事人親自
    簽名於草圖等語（參見本院卷(2)第二三頁筆錄），核與證人即本件肇事之台昌營
    造公司所有車號ＭＦ─二六六九號自小客車駕駛丁○○證述：確實有與乙○○發
    生本件碰撞等語（參見本院卷(1)三一頁筆錄），參以台灣產物保險公司理賠員庚○○、辛○○均證述：對本件車禍發生及賠償過程無意見等語（參見本院卷(1)三
    一、三二頁筆錄），並有臺灣產物保險公司八十八年六月十七日八八產汽字第一
    ０六三五號函覆本件車禍被保險人請領保險費之相關文件、鶴岡派出所八十五年
    十一月二日員警柯志璟繪製之車禍現場草圖照片影本等各一份在卷可稽，足見被
    告乙○○辯稱並無以假車禍詐領保險金之情事即可採信，則被告丙○○代為辦理
    申請保險金理賠即無偽造文書及詐欺可言，此外復查無其他積極證據足資認定被
    告確有上開犯行，被告丙○○、乙○○此部分原應為無罪判決之諭知，但公訴人
    認此部分與前述論罪科刑之部分有連續犯、牽連犯裁判上一罪之關係，爰不另為
    無罪之諭知。
貳、無罪部分：
一、公訴意旨略以：被告壬○○為前任職苗栗縣警察局苗栗分局鶴岡派出所員警，明
    知犯罪事實（一）至（三）及於八十五年十一月二日乙○○所有車號Ｘ一─五八
    五一號自小客車與台昌營造公司所有車號ＭＦ─二六六九號自小客車，在苗栗縣
    公館交流道發生車禍事故，為虛偽不實，仍與丙○○共同基於為自己及第三人不
    法所有之犯意連絡，藉其公務之便，共同將不實之車禍事故經過，製成事故現場
    草圖及警訊筆錄，登載於職務上所掌管之公文書上，足以生損害於公眾及他人，
    因認被告壬○○所為涉有刑法第二百十三條、第三百三十九條第一項第三項之罪
    云云。
二、按犯罪事實應依證據認定，無證據不得推定其犯罪事實；又不能證明被告犯罪者
    ，應諭知無罪之判決，刑事訴訟法第一百五十四條、第三百零一條第一項分別定
    有明文；且認定不利於被告之事實須依積極證據，苟積極證據不足為不利於被告
    事實之認定時，即應為有利於被告之認定，而犯罪事實之認定，應憑證據，如未
    能發現相當證據，或證據不足以證明，自不能以推測或擬制之方法，以為裁判基
    礎（最高法院三十年上字第八一六號、四十年台上字第八六號判例參照）。次按
    刑法第二百十三條公務員登載不實罪係以公務員明知為不實之事項，而登載於職
    務上所掌之公文書，足以生損害於公眾或他人者，亦即須登載之內容失真出於明
    知為限，而所謂明知即指直接故意而言，如公務員登載不實之事項，並非明知，
    雖足以生損害於公眾或他人，亦不成立偽造公文書罪（最高法院四十四年台上字
    第三八七號、六十九年台上字第五九五、三十九年台上字第一八號號判例參照）
    。
三、訊據被告壬○○矢口否認有公訴意旨所載犯行，辯稱：於八十五年十一月二日乙○○所有車號Ｘ一─五八五一號自小客車與台昌營造公司所有車號ＭＦ─二六六
    九號自小客車，在苗栗縣公館交流道發生車禍事故，並非伊承辦的，現場草圖亦
    非伊製作；犯罪事實（一）至（三）是丙○○事後才報案的，伊事後至現場勘查
    ，因已無現場，而肇事車當時均已在丙○○修車廠修理，且他說是朋友車發生小
    事故，要伊為其備案，基於朋友幫忙，即憑丙○○口述現場情形製繪草圖，事後
    均由丙○○交由當事人簽名，伊不知詐領保險金的事等語。經查：公訴人認壬○○涉犯有明知於八十五年十一月二日乙○○所有車號Ｘ一─五八五一號自小客車
    與台昌營造公司所有車號ＭＦ─二六六九號自小客車，在苗栗縣公館交流道發生
    車禍事故，係虛偽不實，而仍登載於職務上所掌公文書犯行云云，如前所述，本
    件並非被告壬○○所承辦，且確實有該件事故發生，則被告壬○○並無偽造公文
    書及詐欺取財犯行甚明。另公訴人認被告壬○○與被告丙○○有共犯罪事實（一
    ）至（三）犯行部分：同案被告丙○○於本案移送前之八十七年十月十四日下午
    三時二十分許，在苗栗縣警察局詐談紀錄中即供陳：伊為了向保險公司申請理賠
    而虛報交通事故，警員壬○○不知道伊虛報，壬○○受理伊所報三件交通事故，
    並無利益交換等語，且偵審程序中迭為同一供陳；參酌犯罪事實（一）至（三）
    犯行部分，被告丙○○均有找虛偽之肇事雙方，已如前述，尤其犯罪事實（一）
    部分，被告癸○○、戊○○甚且至警局製作筆錄，則被告辯稱因被告丙○○說是
    朋友車發生小事故，要伊為其備案，基於朋友幫忙一情即與常情相符。此外證人
    即鶴岡派出所員警柯志璟結證稱：若車禍事故是輕微、雙方均無執的，且兩造保
    險公司願意理賠，兩造保險公司的人到派出所，登記在報案紀錄上，不用作筆錄
    ，不用劃草圖等語（參本院卷(2)第二三頁筆錄），核與證人即東泰產物保險公司
    技術員己○○、理賠員甲○○證述：有的車禍發生，如果輕微，沒有請警方處理
    亦有，各地區處理方式不同等語（參見本院卷(2)五一頁筆錄），及犯罪事實（一
    ）至（三）所示車禍雖為虛偽，惟均有事故車置於被告丙○○修車廠內，此由前
    述各該保險公司理賠員、技術員前往比對事故車可茲證明，則被告壬○○辯稱是
    丙○○事後才報案的，伊事後至現場勘查，因已無現場，而肇事車當時均已在丙○○修車廠修理，基於朋友幫忙為其備案，即憑丙○○口述現場情形製繪草圖等
    語即可採信。公訴人憑以認定被告涉犯刑法第二百十三條公務員登載不實罪及刑
    法第三百三十九條詐欺罪嫌之證據，均未能積極證明被告確係明知該等車禍事故
    為虛報之人，自無法於缺乏積極證據之情況下，僅以被告壬○○為犯罪事實（一
    ）至（三）交通事故調查報告表、現場草圖之繪製人，即遽以推認犯行此外，復
    查無其他積極證據足資證明被告有公訴人所指與被告丙○○就偽造公文書、詐欺
    犯行有犯意聯絡及行為分擔，依照前開說明，自應為被告壬○○無罪之諭知。
據上論斷，應依刑事訴訟法第二百九十九條第一項前段、第三百條、第三百零一條，
刑法第二十八條、第五十六條、第二百十六條、第二百十條、第二百十四條、第三百
三十九條第一項、第三項、第五十五條、第二百十九條，罰金罰鍰提高標準條例第一
條前段，判決如主文。
本案經檢察官戴瑞麒到庭執行職務。
中      華      民      國    八十九    年      九      月     二十     日
                        臺灣苗栗地方法院刑事庭
                                  審判長法  官  巫  政  松
                                        法  官  張  珈  禎
                                        法  官  黃  賢  婷
右正本證明與原本無異。
如不服本判決，應於判決送達後十日內向本院提出上訴狀( 應附繕本 )，上訴於
臺灣高等法院台中分院。
                                        書記官  李  學  詩
中      華      民      國    八十九    年      九      月     二十     日
附表一：關於犯罪事實（一）部分；以被告癸○○名義詐領保險金部分：
一、苗栗縣警察局苗栗分局鶴岡派出所八年十一月二十三日晚上八時十分許癸○○偵
    訊（調查）筆錄上「癸○○」署名及印文各一枚。（偵查卷第二九頁反面）
二、苗栗縣警察局苗栗分局鶴岡派出所八年十一月二十三日晚上八時四十分許戊○○
    偵訊（調查）筆錄上「戊○○」署名及印文各一枚。（偵查卷第三十頁反面）
   （道路交通事故調查報告表）（偵查卷第四五頁）
三、國華產物保險公司汽車出險通知書上「癸○○」署押一枚。（本院卷(1)第一四五
    頁）
四、和解書上當事人簽名蓋章欄上「癸○○」、「戊○○」印文各一枚（本院卷(1)一
    四九頁）。
附表二：關於犯罪事實（二）部分；以被告子○○名義詐領保險金部分：
一、鶴岡派出所八十六年十一月二十二日二十一時四十分處理車禍現場草圖上「子○○」署押一枚。 （偵查卷第四六頁）
二、鶴岡派出所八十六年十一月二十二日二十一時四十分處理車禍現場草圖上「乙○○」署押一枚。（偵查卷第四六頁）
三、東泰產物保險公司八十八年十一月十五日八八車字第四００之四二號函子○○車
    禍理賠案卷影本一份
    東泰產物保險公司汽車保險理賠申請書上「趙柄銓」印文一枚。（本院卷(1)第一
    七八頁）
附表三：關於犯罪事實（三）部分；以乙○○名義詐領保險金部分：
一、鶴岡派出所八十六年十二月二十七日二十二時三十分處理車禍現場草圖上「乙○○」署押一枚。（偵查卷第四七頁）
二、鶴岡派出所八十六年十二月二十七日二十二時三十分處理車禍現場草圖上「戊○○」署押一枚。（偵查卷第四七頁）
三、統一產物保險公司八十八年十一月二日統一安聯產物八八字第一八三號函檢送該
    公司有關乙○○案相關資料一份
    統一產物保險公司汽車出險通知書被保險人簽章欄、填寫本通知書人簽章欄上「
    乙○○」印文各一枚。（本院卷(1)第一一一頁）
刑法第二百十六條
行使第二百十條至第二百十五條之文書者，依偽造、變造文書或登載不實事項或使登
載不實事項之規定處斷。
刑法第二百十條
偽造、變造私文書，足以生損害於公眾或他人者，處五年以下有期徒刑。
刑法第二百十四條
明知為不實之事項，而使公務員登載於職務上所掌之公文書，足以生損害於公眾或他
他人者，處三以下有期徒刑、拘役或五百元以罰金。
刑法第二百十九條：
偽造之印章、印文或署押，不問屬於犯人與否，沒收之。


司法院資訊處製作；財團法人民間司法改革基金會備份。
